【裁判字號】    98,簡上,56
【裁判日期】    980318
【裁判案由】    過失傷害
【裁判全文】
臺灣新竹地方法院刑事判決              98年度簡上字第56號
上  訴  人
即  被  告  甲○○
選任辯護人  王上律師
上列上訴人即被告因過失傷害案件，不服本院新竹簡易庭民國97
年12月25日97年度竹交簡字第938 號第一審刑事簡易判決（聲請
簡易判決處刑案號：97年度偵字第4403號），提起上訴，本院管
轄之第二審合議庭判決如下：
    主    文
上訴駁回。
    事    實
一、甲○○於民國97年5 月28日中午，搭乘其夫黎金海（另經檢
    察官為不起訴處分確定）所駕駛車牌號碼7U-0618 號自用小
    客車，沿新竹市○○路往中正路方向行進，於同日中午12時
    30分許在新竹市○○路179 號光明電器行與相鄰店面前停等
    紅燈時，甲○○因欲前往位在北大路與中正路路口之臺北富
    邦銀行，遂先行下車，甲○○開啟車門下車時，本應注意後
    方有無來車，如後方有來車讓其先行，而當時為日間有自然
    光線、天候晴、路面乾燥、視距良好，並無不能注意之情事
    ，竟疏於注意，未確定後方無來車之情況下，貿然開啟副駕
    駛座之右前車門，致使沿同車道騎乘車牌號碼HMG-279 號重
    型機車之乙○○行經該自用小客車右側車旁時，閃避不及，
    遭開啟之右前車門門角撞及而人車倒地，因而受有左側第二
    、三蹠骨開放性骨折、左足背撕裂傷等傷害。
二、案經乙○○訴請新竹市警察局第一分局報請臺灣新竹地方法
    院檢察署檢察官偵查後聲請以簡易判決處刑。
    理    由
壹、程序部分：
一、辯護人於本院審理時認告訴人乙○○提出照片4 張（見原審
    97年度交易字第155 號卷第50頁至52頁）無證據能力，惟原
    審於97年12月18日訊問時，辯護人已當庭明白表示對告訴人
    所提出之照片4 張沒有意見，但是認為照片是事後所拍攝等
    語（見原審97年度竹交簡字第938 號卷第14頁），辯護人顯
    係對告訴人所提出照片4 張之證據能力沒有意見，僅認為是
    證明力之問題，辯護人於本院審理時又表示其於原審時已表
    明有爭執該4 張照片之證據能力，顯屬誤會，是本院認告訴
    人所提之4 張照片，業經辯護人於原審時同意引為證據方法
    ，有證據能力。另辯護人當庭提出之照片2 張（見本院卷第
    58頁），公訴人雖認係事後所拍攝而無證據能力等語，惟此
    係證明力之問題，且辯護人所提出之2 張照片，並無顯有不
    可信之情形，故本院認辯護人所提出之照片2 張，亦應有證
    據能力。
二、其餘本件公訴人所提出經本院據以認定事實之所有證據方法
    （包含證人之證述與文書證據、物證等證據方法），並無證
    據證明係公務員違背法定程序所取得；又本件公訴人所提出
    經本院據為論斷依據之各項證據方法中，其中證人乙○○、
    被告之夫黎金海於警詢中及偵查時未經具結之證述，雖均屬
    審判外之陳述，依刑事訴訟法第159條第1項之規定原無證據
    能力，惟被告甲○○及其辯護人未於言詞辯論終結前對此部
    分之證據方法聲明異議，依法應視為同意上開證據方法作為
    證據，又本院經審酌上開言詞陳述作成時之情況，並無顯然
    之瑕疵，認為以上開證據方法作為證據應屬適當，依刑事訴
    訟法第159條之5第1 項之規定，應認有證據能力。再公訴人
    所提出經本院據以認定事實之各項公務員職務上所製作之文
    書證據，亦無顯有不可信情況之情形，依刑事訴訟法第 159
    條之4第1款之規定，亦應認有證據能力。
貳、實體部分：
一、認定犯罪事實所憑證據及理由：
(一)、訊據被告矢口否認有何過失傷害之犯行，辯稱：我當天確實
    搭乘黎金海所駕駛車牌號碼7U-0618號自小客車，在北大路1
    79號前停等紅燈時開啟副駕駛座右側車門下車，開啟車門前
    ，已經注意到後方並無來車，告訴人並非因為開車門撞到而
    倒地，係因告訴人身旁停有大量機車，告訴人在車陣中穿梭
    ，導致重心不穩而向右倒下云云。
(二)、經查，證人即告訴人於警詢中指稱：我於97年5 月28日12時
    30分許，在新竹市○○路、中正路口，我當時由北大路南向
    北直行，當時前面是停等紅燈狀態，所以我才騎在白線邊緣
    外要停在前面機車停車格內，當時車牌號碼7U-0618 號自小
    客車，是停在外側車道上，我剛騎到自小客車車頭已超過右
    前車門時，右前車門突然開啟，就往前打開就撞到我機車往
    右倒等語（見97年度偵字第4403號卷第13頁至14頁）；復於
    原審具結證稱：97年5 月18日當天我由北大路往北行駛...
    要到中正路、北大路紅綠燈口時，看到紅燈，前面的很多汽
    車都在等待紅燈，我靠右往前直行，要到路口的機車停等區
    ，突然前面被告的先生所駕車的副駕駛座突然開車門，車門
    下方尖角撞到我的左腳腳背，我就向右倒地，汽車車門並沒
    有撞到我的機車，因為當時我的機車車頭已經超過汽車的車
    門，我的腳就骨折、撕裂傷等語（見原審97年度交易字第15
    5號卷第32頁）；再於本院審理時具結證稱：「（97年5月28
    日12時50分妳的機車行經新竹市○○路179 號前，妳如何與
    7U-0618號自用小客車的車門發生事故？）7U-0618號自用小
    客車停等紅燈在車道上，我騎乘機車要到7U-0618 號自用小
    客車前方的停等區，在行進當中機車車頭已經超過 7U-0618
    號自用小客車的前車門，突然7U-0618 號自用小客車的右前
    車門就開啟，7U-0618 號自用小客車右前車門的右下角就撞
    到我的機車左側腳踏板，當時我的腳在腳踏板上，我的腳就
    受傷了」、「（7U-0618 號自用小客車右前車門右下角是先
    碰到妳機車的腳踏板還是先碰到妳的腳？）直接戳到我的腳
    背」等語（見本院卷第46頁至47頁），是告訴人於前揭時、
    地騎乘車牌號碼HMG-279 號重型機車，沿新竹市○○路往中
    正路方向行駛，行經被告之夫黎金海駕駛之自用小客車旁時
    ，因被告開啟車門，致告訴人遭該車門角碰撞而人車倒地，
    並受有左側第二、三蹠骨開放性骨折、左足背撕裂傷等情，
    已堪認定。
(三)、另被告雖一再辯稱：我沒有撞到告訴人，是告訴人自己撞到
    機車跌倒云云，惟查，證人黎金海於警詢中證述：我當時駕
    駛車牌號碼7U-0618 號自小客車沿著北大路由南往北直行，
    到了肇事處因道路施工封路把路分道，我就往右邊，我的車
    輛稍微靠路邊，因我太太甲○○看見富邦銀行在前面... 就
    打開車門下車要到富邦銀行，車門打開時機車騎士乙○○騎
    著重機車HMG-279 號就不知從何處竄出，就撞上來右側前車
    門下角落，左腳腳趾受傷等語（見97年度偵字第4403號卷第
    7 頁）。此外，並有97年6月5日新竹市警察局交通隊第一分
    隊李榮祥警員製作之偵查報告（見97年度偵字第4403號卷第
    5 頁）、國軍新竹地區醫院附設民眾診療服務處97年6月3日
    診斷證明書（見97年度偵字第4403號卷第20頁）、新竹市警
    察局第一分局處理編號0080道路交通事故現場圖（97年度偵
    字第4403號卷第21頁）、新竹市警察局第一分局處理編號00
    80道路交通事故調查報告表(一)（見97年度偵字第4403號卷第
    22頁）、新竹市警察局第一分局處理編號0080道路交通事故
    調查報告表(二)（見97年度偵字第4403號卷第23頁）、警方拍
    攝之照片12幀（見97年度偵字第4403號卷第24至26頁）、國
    軍新竹地區醫院附設民眾診療服務處97年7 月9 日診斷證明
    書（見97年度偵字第4403號卷第40頁）各乙份及告訴人提出
    之照片4 張（見原審97年度交易字第155 號卷第50頁至52頁
    ）等資料在卷可佐，是告訴人確係因被告開啟右側車門而碰
    撞告訴人，致告訴人人車倒地，並受有左側第二、三蹠骨開
    放性骨折、左足背撕裂傷等情，益徵明確。
(四)、按汽車臨時停車或停車，開啟或關閉車門時，應注意行人、
    其他車輛，並讓其先行，道路交通安全規則第112條第3項定
    有明文，查本件被告開啟車門下車時自應注意上述規定，以
    防止車禍之發生，而依當時為日間有自然光線、天候晴、路
    面乾燥、視距良好等情況，有道路交通事故調查報告表(一)在
    卷供參，足見並無不能注意之情事，惟被告於前開時、地開
    啟車門下車，竟疏未注意告訴人之車輛，而讓告訴人先行，
    致車門門角撞擊告訴人，使告訴人受有左側第二、三蹠骨開
    放性骨折、左足背撕裂傷，是本件車禍之發生，被告顯有過
    失。況本案經送請臺灣省竹苗區車輛行車事故鑑定委員會鑑
    定結果，亦同此認定，此有臺灣省竹苗區車輛行車事故鑑定
    委員會97年9月2日竹苗鑑970489字第0975302723號函附之鑑
    定意見書乙份（見97年度偵字第4403號卷第41頁至44頁）。
    又告訴人確因本件車禍致傷，業經告訴人於原審及本院審理
    時證述明確，並有前述診斷證明書為憑，則被告之過失與告
    訴人所受傷害結果間，自具有相當因果關係。
(五)、至於辯護人為被告利益辯護稱：證人黎金海所駕駛車牌號碼
    7U-0618 號自用小客車停等紅燈時與右邊機車停放距離寬只
    有2 尺，空間不大，告訴人機車係重型機車，告訴人執意通
    過，一定會發生傾倒之情形，告訴人就事故發生經過佔大部
    分的過失比例云云，並提出照片2 張為證，然查，證人黎金
    海於偵查中指稱：那個空隙是足以讓機車通過等語（見97年
    度偵字第4403號卷第37頁），且本件車禍發生後雙方已移動
    車輛，係告訴人之夫事後向警方備案，警方始補作現場圖並
    補拍照片，此據偵查報告及道路交通事故現場圖記載甚詳（
    見97年度偵字第4403號卷第5 頁、第21頁），足見辯護人所
    提之2 張照片並非本件車禍發生時之現場狀況，是辯護人上
    述辯護意旨，委無可採。
(六)、綜上所述，本件事故之發生，既因被告上開過失行為所致，
    已如前述，則被告之過失行為與告訴人所受之傷害結果間具
    有相當因果關係，是被告上揭犯行洵堪認定，應予依法論科
    。
二、論罪及科刑：
    核被告所為，係犯刑法第284條第1項前段之過失傷害罪。原
    審以被告罪證明確，適用刑法第284條第1項前段、第41條第
    1項前段，刑法施行法第1條之1第1項、第2 項前段，量處被
    告拘役59日，並諭知易科罰金之折算標準，核其認事用法均
    無不合，量刑亦無不當，被告及辯護人猶執前詞提起上訴，
    均為無理由，應予駁回。
據上論斷，應依刑事訴訟法第455條之1第1項、第3 項、第368條
，判決如主文。
本案經檢察官洪期榮到庭執行職務。
中    華    民    國    98    年    3     月    18    日
                  刑事第三庭  審判長法  官  賴淑敏
                                    法  官  楊數盈
                                    法  官  林惠君
以上正本證明與原本無異
不得上訴。
中    華    民    國    98    年    3     月    18    日
                                    書記官  蔣淑君
附錄本案論罪科刑法條：
中華民國刑法第284條第1項
因過失傷害人者，處6月以下有期徒刑、拘役或5百元以下罰金，
致重傷者，處1年以下有期徒刑、拘役或5百元以下罰金。


司法院資訊處製作；財團法人民間司法改革基金會備份。
